臺灣新北地方法院板橋簡易庭民事簡易判決
110年度板簡字第2811號
原      告  鼎家不動產仲介經紀有限公司

法定代理人  劉一文  

訴訟代理人  郭利嫻  
被      告  洪三進  
訴訟代理人  吳一凡    住○○市○○區○○路000號5樓      被    
  告  洪異順    住○○市○○區○○街00號0樓

上列當事人間請求給付報酬事件，於中華民國111年9月30日言詞
辯論終結，本院判決如下：
    主 文
一、被告洪三進應給付原告新臺幣18萬元，及自民國110年8月6
    日起至清償日止，按週年利率5%計算之利息。
二、原告其餘之訴駁回。
三、訴訟費用由被告洪三進負擔50%，餘由原告負擔。
四、本判決原告勝訴部分得假執行。但被告洪三進如以新臺幣18
    萬元為原告預供擔保，得免為假執行。
五、原告其餘假執行之聲請駁回。
    事實及理由
一、原告主張：被告洪三進於民國110年4月26日委託原告居間，
    欲購買訴外人陳美竹所有之位於新北市土城區明德段金城舞
    2-都心花園之D2棟10樓及地下五層編號234號車位之房地權
    利，與原告簽訂買賣議價委託書，並於買賣議價委託書第9
    條特別條款處書寫承諾購買總價為新台幣（下同）850 萬元
    且支付服務報酬18萬元，並言明於完成權利讓渡手續時支付
    服務報酬。被告洪三進於110年4月29日以自己之名義與訴外
    人陳美竹至原告營業處簽訂不動產預售買賣契約，並簽署買
    方服務報酬收取確認單承諾給付原告服務報酬18萬元，而後
    其子即被告洪異順於110年6月11日至建設公司與出售人陳美
    竹簽訂讓渡書完成權利讓渡手續，詎料被告洪三進於原告完
    成該委託事務後竟拒絕給付服務報酬18萬元，經多次催討被
    告洪三進履行，卻仍置之不理。因被告洪三進利用買方可指
    定權利受讓人之便，將其受讓權利指定給予被告洪異順，因
    以上被告二人之共同行為，對應給付本公司之服務報酬，應
    負連帶責任，爰依民法第565 條、570 條及系爭委託書之約
    定，請求被告連帶給付18萬元及自起訴狀繕本送達翌日起至
    清償日止，按年息5％計算之利息。並聲明:被告應連帶給付
    原告18萬元，及自110年8月6日起至清償日止，按年息5％計
    算之利息。
二、被告抗辯:
㈠、被告洪三進抗辯:當初委託原告跟訴外人陳美竹就本件房地進
    行議價，所約定的內容是850萬元且包含仲介費用，並非是8
    50萬的買賣價金再加計18萬的仲介費用。另原告所提出的買
    賣議價委託書，關於特約條款處可見原先雙方是約定850 萬
    元包含仲介費用，其後雖然有刪改變成850萬元、支付仲介
    費用18萬元等用語，但此部分是經原告所偽造，被告洪三進
    並不知情。況眾多文件與洪三進簽名後加蓋印章的習慣不同
    ，顯係非被告洪三進所簽名。並聲明: 原告之訴駁回。
㈡、被告洪異順抗辯: 本件契約的當事人不是被告洪異順，原告
    向被告洪異順請求，違反債之相對性，為無理由。並聲明:
    原告之訴駁回。
三、兩造不爭執事項(本院卷第148-149頁):
㈠、被告洪三進於110年4月26日委託原告仲介，欲購買訴外人陳
    美竹所有之預售標的(金城舞2-都心花園之D02棟10樓及地下
    五層編號234停車位；下稱本件房地)，並與原告簽立買賣議
    價委託書，最初版本之約定為價金850萬包含仲介費用(其後
    有關金額刪改部分，被告洪三進爭執之)。
㈡、訴外人陳美竹於110年6月11日將本件房地之權利，讓渡與被
    告洪異順。
四、兩造爭執事項(本院卷第149頁):
㈠、關於本院卷第115頁委託書、第117頁確認書、第123頁確認單
    ，是否為被告洪三進親自簽名？
㈡、原告是否有權向被告洪三進請求給付18萬元及遲延利息？
㈢、原告是否有權向被告洪異順請求給付18萬元及遲延利息？
㈣、被告2人是否需要連帶負責？
五、本院之判斷:
㈠、本院卷第115頁委託書、第117頁確認書、第123頁確認單，應
    為被告洪三進親自簽名:
１、勘驗乃法院透過與一般人相同之感官知覺，以視覺、聽覺、
    嗅覺、味覺或觸覺親自體驗勘驗標的，就其體察勘驗標的所
    得之認知，成為證據資料，藉以作為判斷待證事實基礎之證
    據方法。至於實施勘驗與否，法院有自由決定之權。而法院
    核對筆跡，本為調查證據方法之一種，除特種書據，如古書
    、畫或書家摹倣各種字體者之筆跡，須選任專門知識技能之
    鑑定人為精密之鑑定外，若通常書據，一經核對筆跡，即能
    辨別真偽異同者，法院本於核對之結果，依其心證而為判斷
    ，雖不選任鑑定人實施鑑定程序或實施勘驗，亦不得指為違
    法。
２、本件中，被告洪三進雖然辯稱上開文件之簽名係原告所偽造
    ，然被告洪三進亦自承本院卷第49、87、119頁的簽名係其
    所簽(本院卷第146-147頁)，而本院勘驗本院卷第115頁委託
    書、第117頁確認書、第123頁確認單關於被告洪三進的簽名
    ，其筆順、特徵均與本院卷第49、87、119頁關於被告洪三
    進的簽名相同(勘驗筆錄內容如附表一勘驗筆錄所載，上開
    文件關於簽名的擷圖如附表二所載)，則本院認為依照卷內
    證據顯示，本院卷第115頁委託書、第117頁確認書、第123
    頁確認單，均應為被告洪三進親自簽名。
㈡、原告有權向被告請求給付仲介服務報酬18萬元及利息:
１、按解釋契約，應於文義上及論理上詳為推求，以探求當事人
    立約時之真意，並通觀契約全文，斟酌訂立契約當時及過去
    之事實、交易上之習慣等其他一切證據資料，本於經驗法則
    及誠信原則，從該意思表示所根基之原因事實、主要目的、
    經濟價值、社會客觀認知及當事人所欲表示之法律效果，作
    全盤之觀察，以為判斷之基礎，不能徒拘泥字面或截取書據
    中一二語，任意推解致失其真意（最高法院98年台上字第19
    25號判決意旨參照）。
２、本件依照原告於111年8月17日提出的「買方服務報酬收取確
    認單」所示(本院卷第123頁)，對於「☐本人同意依約給付上
    開服務報酬。買方簽名洪三進」此一條款，雖未就方框處打
    勾，但是被告洪三進已經在該條款之後的簽名欄簽名，依照
    社會通念，顯然是有給付本件仲介報酬之意願，否則何必簽
    名，本院認為當時被告洪三進的真意，顯然是有同意給付仲
    介報酬18萬之意思。
３、又被告雖然抗辯其最初與原告所約定的仲介內容是「總價850
    萬元包含仲介費用」，然此僅能說明是「最初」的約定內容
    ，蓋被告欲用總價850萬(包含仲介費用)購買本件房地，但
    賣家訴外人陳美竹卻未必會同意，在交易實務上，房地買賣
    的洽談過程，本來就會隨著買賣雙方的討論、協商而逐步修
    改契約，而與不動產買賣契約相牽連的仲介契約，也當然會
    經兩造協商後併同修正。再者，被告洪三進於本院審理時稱
    :我們付了218萬給訴外人陳美竹，然後再承擔訴外人陳美竹
    應該給付建設公司的餘款642萬元等語(本院卷第146頁)，依
    照被告洪三進所述，其總共給付了850萬元予訴外人陳美竹
    及建設公司，若本件所涉及的仲介契約，真如被告洪三進所
    辯係「總價850萬元包含仲介費用」，則等同原告替被告洪
    三進進行了居間買賣雙方、協助磋商之服務，但被告洪三進
    不用給付任何費用予原告，等同是要原告做義務、做白工的
    幫被告洪三進服務，此顯然與常理相違，絕非當事人真意。
４、又本院審酌原告與被告洪三進簽訂之買賣議價委託書，關於
    特約條款自原先的「買方購買總價850萬元含仲介費用」，
    更正為「850萬元正，買方支付仲介費用18萬元正」，此部
    分亦經被告洪三進於修改之條款後簽名，佐以被告洪三進另
    於「買方服務報酬收取確認單」確認單上簽名，本院認為當
    時被告洪三進確實有給付18萬元仲介服務費予原告的真意，
    基此，原告向被告洪三進為本件請求，為有理由。
㈢、原告無權向被告洪異順請求給付仲介服務報酬18萬元及利息:
１、債權人基於債之關係，雖得向債務人請求給付，但其意義係
    特定債權人得向特定債務人請求給付之法律關係，即為債權
    之相對性。又按債務債權之主體，應以締結契約之當事人為
    準，故凡以自己名義與人結約為債務之負擔者，即對於債權
    人當然負契約上當事人應有之責任，至其實際享用債權利益
    為何人，原非所問。    
２、原告起訴所主張的請求依據為其所提出的契約及民法居間報
    酬的規定，然依照原告主張的法律關係，其請求對向應以締
    結契約之當事人為準，於本件中即為被告洪三進，並非被告
    洪異順，依照原告所提出的任何契約文件，沒有任何一份是
    原告與被告洪異順兩造所共同簽訂，堪認被告洪異順與原告
    間並沒有任何契約關係，其僅係單純之受益人，原告尚不得
    據此向被告主張契約或民法上關於居間報酬權利。
㈣、既然原告無權向被告洪異順請求上開給付，則被告洪異順當
    然無庸與被告洪三進負擔連帶責任。
六、綜上所述，原告依據契約關係，請求被告洪三進應給付180,
    000元，及自起訴狀繕本送達翌日即110年8月6日起至清償日
    止，按週年利率5%計算之利息，為有理由，應予准許；逾此
    部分之請求，為無理由，應予駁回。
七、本件原告勝訴部分，係適用簡易程序所為被告洪三進敗訴之
    判決，依民事訴訟法第389條第1項第3款規定，應依職權宣
    告假執行。併依同法第392條第2項規定，依職權宣告被告洪
    三進如預供擔保，得免為假執行。至於原告敗訴部分，其假
    執行聲請已經失所依據，應予駁回。
八、本件事證已臻明確，兩造其餘主張、攻擊防禦方法及所提之
    證據，均核與本件判決所認結果不生影響，爰毋庸逐一再加
    論述。
九、訴訟費用負擔之依據：民事訴訟法第79條。 
中　　華　　民　　國　　111 　年　　10　　月　　14　　日
    　　　　　　　　　　　臺灣新北地方法院板橋簡易庭
                              法  官  沈易
以上正本係照原本作成。
如不服本判決，應於送達後20日內，向本庭（新北市○○區○○路0
段00巷0號）提出上訴狀並表明上訴理由，如於本判決宣示後送
達前提起上訴者，應於判決送達後 20日內補提上訴理由書（須
附繕本）。如委任律師提起上訴者，應一併繳納上訴審裁判費。
中　　華　　民　　國　　111 　年　　10　　月　　17　　日
                              書記官  劉美蘭
　　　　　　　　　　　　　　　
附表一:
法院勘驗: 一、本院卷第49頁調解紀錄報告書、87頁之本票洪三進的簽名，關於「洪」的三點水部分，該筆順非以三撇為之，而係書寫一撇後，以打勾之筆法剩下部分。而關於「進」的辶部之部首部分，係以書寫一撇後，以一橫的方式取代剩下的部分。 二、另勘驗第115頁委託書、第117頁確認書、第119、121頁不動產預售買賣契約書中、第123頁確認單右下角之洪三進簽名，關於「洪」、「進」之特徵，均與上開所述相同。 三、上開所有文件、頁數，關於洪三進簽名部分的「三」，筆畫均雷同。 

附表二:
編號 文件名稱與頁數 被告爭執簽名真正與否 簽名圖樣 1 本院卷第49頁調解紀錄報告書 不爭執  2 本院卷第87頁之本票 不爭執  3 本院卷第119頁不動產預售買賣契約書 不爭執  4 本院卷第115頁的買賣議價委託書 爭執  5 本院卷第117頁的確認書 爭執  6 本院卷第123頁的買方服務報酬收去確認單議價委託書 爭執